【裁判字號】    91,訴,3188
【裁判日期】    920418
【裁判案由】    偽造文書等
【裁判全文】
臺灣高雄地方法院刑事判決                        九十一年度訴字第三一八八號
    公  訴  人  臺灣高雄地方法院檢察署檢察官
    被      告  乙○○
右列被告因偽造文書等案件，經檢察官提起公訴（九十一年度偵字第一六九二三號）
，本院判決如左：
    主  文
乙○○共同行使偽造私文書，足以生損害於他人，處有期徒刑肆月，如易科罰金，以
參佰元折算壹日，緩刑貳年。偽造之和信電訊股份有限公司行動電話服務申請書一式
四聯之申請人簽章欄偽造之「甲○○」署押共肆枚均沒收。
    事  實
一、乙○○受僱於李瑞香（原名李典蓉、另案併案審理）從事在醫院推銷醫療器材之
    工作，二人竟基於共同行使偽造私文書以詐取ＳＩＭ卡之犯意聯絡及意圖免付行
    動電話費之不法利益之概括犯意聯絡，先由李瑞香藉由承辦屏東基督教醫院病患
    甲○○申請轉院及僱用看護業務之機會，向甲○○之子王清宏取得甲○○之國民
    身分證後，未經甲○○之同意或授權，於民國九十年十月二十四日將甲○○之身
    分證交給乙○○持往高雄縣大寮鄉○○路二六九號「長宏電話器材行」，冒用甲
    ○○之名義，在和信電訊股份有限公司（下稱和信公司）0000000000
    號行動電話門號之行動電話服務申請書一式四聯（含白色客服聯、紅色代理商聯
    、黃色經銷商聯、綠色用戶聯）之申請人簽章欄內，以複寫方式偽造「甲○○」
    之署押共四枚，而偽造前揭行動電話服務申請書，再行使持交不知情之「長宏電
    話器材行」負責人陳昶宏代向和信公司申辦上開行動電話門號，使和信公司陷於
    錯誤，因而交付上開行動電話門號之ＳＩＭ卡，並提供撥接通訊之電信服務。乙
    ○○取得上開ＳＩＭ卡後，即交付李瑞香，自九十年十月二十四日起至同年十二
    月七日止，連續多次撥打使用，詐得免付行動電話費之不法利益，共計新臺幣二
    萬二千七百九十四元，足以生損害於甲○○及和信公司。嗣甲○○之子王清益於
    九十一年一月下旬接獲和信公司之電話費催繳帳單後，始報警循線查獲上情。
二、案經和信公司、甲○○訴由內政部警政署電信警察隊第三中隊報告交通部電信總
    局移送臺灣高雄地方法院檢察署檢察官偵查起訴。
    理  由
一、訊據被告乙○○固坦承有於右揭時、地受李瑞香指示，持甲○○之身分證至「長
    宏電話器材行」申辦上開行動電話門號，並以「甲○○」名義於申請書申請人簽
    章欄內簽名後持交電話器材行老闆陳昶宏，而取得上開行動電話門號之ＳＩＭ卡
    後，交付李瑞香使用，二人均未曾付款之事實，惟矢口否認有何共同行使偽造私
    文書及詐欺犯意，辯稱：母親友人即老闆李瑞香向伊表示欲更換門號，將甲○○
    之身分證交付伊去代辦門號，並要求以伊之地址為帳單地址，事後再把帳單交給
    她去繳錢，當時未想到李瑞香為何不使用自己之證件，填寫申請書時，有向陳昶
    宏表明伊是代辦人，並提出自己之駕照，拿到ＳＩＭ卡後立刻連同申請書及甲○
    ○之身分證一起交給李瑞香，伊並未撥打使用云云。
二、經查，被告於右揭時、地受老闆李瑞香指示，持甲○○之身分證至「長宏電話器
    材行」申辦上開行動電話門號，並以「甲○○」名義於申請書申請人簽章欄內簽
    名後持交陳昶宏，而取得上開行動電話門號之ＳＩＭ卡後，交付李瑞香撥打使用
    ，二人均未付款等情，業據被告於警、偵訊及本院審理中供承在卷，核與告訴人
    甲○○之代理人王清益於警訊及本院審理中、告訴人和信公司之代理人黃振忠於
    警訊中指訴、證人陳昶宏於本院審理中證述之情節均相符；復有和信公司身分證
    件被盜用申請書影本、附有甲○○身分證影本之行動電話服務申請書經銷商聯、
    附被告駕駛執照影本之代辦書各一紙、通聯紀錄一份、九十年十月六日至九十一
    年一月五日之電信費帳單、繳款單及通話明細各三份附卷可稽。且李瑞香曾以上
    開行動電話門號多次撥打被告使用之0000000000號、被告之母許美麗
    使用之0000000000號行動電話門號及被告家中00000000號電
    話等情，業據證人許美麗於警訊及本院審理中證述在卷，並有泛亞電信客戶基本
    資料一紙及前揭通聯紀錄存卷足憑，足認被告申辦上開行動電話門號後，即將Ｓ
    ＩＭ卡交由李瑞香一人撥打使用甚明，被告此部分之自白與事實相符，應堪採信
    。
三、被告固否認有共同行使偽造私文書及詐欺之犯意，並以前詞置辯，惟查，證人陳
    昶宏於本院審理中證稱：被告當時拿一位先生的身分証，說要幫他代辦，我問他
    們是何關係，他說是他乾爹，我問本人是否知道你要申請行動電話，他說本人知
    道，我就照一般程序辦理，就請被告提出証件，幫他寫代辦書等語；被告則於警
    訊中供稱：李瑞香未告知如何取得甲○○之身分證，李瑞香叫伊去辦上開行動電
    話門號是李瑞香自己要使用等語，於偵訊中供稱：遵從李瑞香指示去辦理，也沒
    有過問等語，及於本院審理中供承：李瑞香告訴伊若老闆問起伊和甲○○之關係
    ，就隨便和甲○○攀關係等語；設若李瑞香使用甲○○之身分證申辦行動電話一
    事，已獲得甲○○之同意或授權，李瑞香理應據實告知如何取得甲○○之身分證
    ，並清楚交待彼此之關係為何，其捨此不為，竟要求被告在面對電話器材行老闆
    之質問時，憑空捏造與甲○○之關係，顯有冒用甲○○之身分證申辦行動電話門
    號供己撥打使用而免付電話費之不法意圖甚明，而被告既明知申辦上開行動電話
    門號係供李瑞香個人使用，非但未向李瑞香確認是否已獲得甲○○之同意或授權
    ，復於面對陳昶宏質問時，謊稱甲○○係其乾爹，已同意代辦一節，其與李瑞香
    就前揭犯行有犯意之聯絡，至為灼然，自不得以其係受李瑞香之指示，及未撥打
    上開行動電話門號云云，而推諉卸責。綜上所述，本案事證明確，被告犯行堪以
    認定。
二、核被告乙○○冒用王豐義名義，偽造一式四聯之行動電話服務申請書後，持交證
    人王昶宏代向和信公司申辦上開行動電話門號，藉此詐得ＳＩＭ卡之行為，係犯
    刑法二百十六條、第二百十條之行使偽造私文書罪及同法第三百三十九條第一項
    詐欺取財罪；又被告意圖使李瑞香獲得免付行動電話費之不法利益，而交付上開
    行動電話門號之ＳＩＭ卡供李瑞香撥打使用之行為，則係犯同法第三百三十九條
    第二項詐欺得利罪。被告與李瑞香就上揭犯行，有犯意之聯絡及行為之分擔，皆
    為共同正犯。又被告偽造「甲○○」署押之行為，係偽造私文書之階段行為，偽
    造私文書之低度行為則為行使之高度行為所吸收，均不另論罪。被告先後多次共
    同詐欺得利犯行，時間緊接，犯罪構成要件相同，顯係基於概括犯意反覆為之，
    為連續犯，應依刑法第五十六條之規定，論以一罪並加重其刑。再被告所犯上揭
    行使偽造私文書、詐欺取財及連續詐欺得利三罪間，有方法、目的之牽連關係，
    應依刑法第五十五條規定，從較重之行使偽造私文書罪處斷。公訴人雖漏未就被
    告詐取上開行動電話門號之ＳＩＭ卡部分援引法條加以論科，惟起訴事實已載明
    此部分之事實，本院自應併予審理。爰審酌被告年僅二十三歲，社會經驗不足，
    且欠缺法律常識，致遭雇主利用，而為本件犯行，犯後並坦承客觀事實，態度良
    好等一切情狀，量處如主文所示之刑，並諭知易科罰金之折算標準。查被告前未
    曾受有期徒刑以上刑之宣告，有臺灣高等法院被告全國前案紀錄表一份在卷可按
    ，一時失慮，致罹刑章，經此偵、審程序，當知所警惕，信無再犯之虞，本院認
    所宣告之刑以暫不執行為適當，併諭知緩刑二年，以啟自新。偽造之行動電話服
    務申請書一式四聯上偽造之「甲○○」署押共四枚，應依刑法第二百十九條之規
    定，不問屬於犯人與否，均併予宣告沒收。又偽造之行動電話服務申請書用戶聯
    ，雖係被告所有供犯罪所用之物，惟既未扣於本案，被告復供稱業已交付李瑞香
    等語，為避免執行困難，故不予以宣告沒收。至偽造之行動電話服務申請書客服
    聯、代理商聯、經銷商聯及被告詐得之ＳＩＭ卡一張，雖分別係被告供犯罪所用
    及因犯罪所得之物，惟皆係和信公司所有，爰均不予宣告沒收，附此敘明。
據上論斷，應依刑事訴訟法第二百九十九條第一項前段，刑法第二十八條、第二百十
六條、第二百十條、第三百三十九條第一項、第二項、第五十五條、第四十一條第一
項、第七十四條第一款、第二百十九條，罰金罰鍰提高標準條例第一條前段、第二條
，判決如主文。
本案經檢察官張啟祥到庭執行職務。
中      華      民      國      九十二      年    四    月    十八    日
                                  臺灣高雄地方法院刑事庭
                                      審判長法  官 黃三友
                                            法  官 涂裕洪
                                            法  官 王雅苑
右正本證明與原本無異。
如不服本判決，應於判決送達後十日內，向本院提出上訴狀。
                                            書記官 黃琬婷
中      華      民      國      九十二      年      四    月    十八    日
附錄法條：
中華民國刑法第二百一十條
 (偽造變造私文書罪)
偽造、變造私文書，足以生損害於公眾或他人者，處五年以下有期徒刑。
中華民國刑法第二百一十六條
 (行使偽造變造或登載不實之文書罪)
行使第二百十條至第二百十五條之文書者，依偽造、變造文書或登載不實
事項或使登載不實事項之規定處斷。
中華民國刑法第三百三十九條
 (普通詐欺罪)
意圖為自己或第三人不法之所有，以詐術使人將本人或第三人之物交付者
，處五年以下有期徒刑、拘役或科或併科一千元以下罰金。
以前項方法得財產上不法之利益或使第三人得之者，亦同。
前二項之未遂犯罰之。


司法院資訊處製作；財團法人民間司法改革基金會備份。
